臺灣臺北地方法院刑事判決　　　九十五年度交易字第八五九號
公　訴　人　臺灣臺北地方法院檢察署檢察官
被　　　告　甲○○
上列被告因過失致人於死案件，經檢察官提起公訴（九十五年度
偵字第二五○九二號），因被告於準備程序中就被訴事實為有罪
之陳述，經告以簡式審判之旨，並聽取當事人之意見後，經本院
合議庭裁定以簡式審判程序審理，本院判決如下：
    主  文
甲○○因過失致人於死，處有期徒刑捌月。
    事  實
一、甲○○於民國九十五年一月十一日上午九時許，騎乘車牌號
    碼ＨＷ五—三三五號重型機車，沿臺北縣新店市○○路○段
    往三峽方向行駛，行經臺北縣新店市○○路○段碧潭橋時，
    本應注意車輛行駛時，駕駛人應注意車前狀況，隨時採取必
    要之安全措施，且依當時天氣陰，日間自然光線，柏油路面
    乾燥、無缺陷、無障礙物、視距良好等情況，並無不能注意
    之情事，竟因低頭看時速表，疏未注意同向推手推車正行走
    於該處之林文藤，其所騎乘之前開機車車頭因而撞擊林文藤
    倒地，致林文藤頭部外傷合併額葉出血，腦幹出血，經送醫
    救治，延至同年六月二日上午零時三十分許，仍因傷重不治
    死亡。甲○○於肇事後，在未被有偵查犯罪職權之機關或公
    務員發覺前，向據未報明肇事人姓名通報之臺北縣政府警察
    局交通隊新店分隊警員謝進義前往現場處理時在場，並當場
    承認其為肇事者，而自首接受裁判。
二、案經甲○○自首及林文藤之子女丙○○、乙○○、丁○○訴
    由臺灣臺北地方法院檢察署檢察官偵查起訴，嗣由本院合議
    庭裁定由受命法官獨任進行簡式審判程序。
    理  由
一、上揭犯罪事實，業據被告甲○○坦承不諱（見本院卷第二十
    頁反面、第二十八頁），核與被害人林文藤之子丙○○指訴
    被害人因本件交通事故死亡之情節相符（見臺灣臺北地方法
    院檢察署九十五年度他字第六○二一號偵查卷第四十一頁至
    第四十二頁）。並有臺北縣政府警察局新店分局交通分隊Ａ
    １、Ａ２類道路交通事故調查報告表（草圖）、道路交通事
    故現場圖、道路交通事故調查報告表(一)、道路交通事故調查
    報告表(二)、道路交通事故談話紀錄表、交通事故照片在卷可
    稽（見同上偵查卷第三十五頁至第四十頁、第四十三頁至第
    五十六頁）。而被害人確因本件車禍致頭部外傷合併額葉出
    血，腦幹出血，經送醫救治，延至同年六月二日上午零時三
    十分許，仍因傷重不治死亡等情，亦有耕莘醫院診斷證明書
    、同仁醫院診斷證明書、死亡證明書附卷可佐（見同上偵查
    卷第五頁至第七頁、本院卷第二十九頁）。且按汽車行駛時
    ，駕駛人應注意車前狀況，並隨時採取必要之安全措施，道
    路交通安全規則第九十四條第三項定有明文，被告為已考領
    駕駛執照之駕駛人（見同上偵查卷第三十八頁），對此實難
    諉稱不知，依卷附道路交通事故調查報告表(一)所載（見同上
    偵查卷第三十七頁），當時天氣陰，日間自然光線，柏油路
    面乾燥、無缺陷、無障礙物、視距良好等情況，並無不能注
    意之情事，被告並自承：當天早上伊騎乘機車上班，行經碧
    潭橋時，因低頭看時速表，沒注意就撞到被害人等語（見同
    上偵查卷第六十八頁）。又本件交通事故經送請臺灣省臺北
    縣車輛行車事故鑑定委員會鑑定，亦認定被告騎乘前開機車
    ，未注意車前狀況，為肇事原因，被害人推手推車無肇事因
    素，此有該會北縣鑑字第九五一五九九號鑑定意見書在卷可
    佐（見本院卷第十一頁至第十二頁），足認被告確因未能注
    意車前狀況，致撞及被害人以致死亡，被告顯有過失甚明，
    且被告之過失行為與被害人因本件交通事故死亡間，有相當
    因果關係。綜上，被告任意性自白與事實相符，本案事證明
    確，被告過失致人於死犯行，洵堪認定，應依法論科。
二、論罪科刑：
  (一)被告行為後，刑法部分條文業於九十四年一月七日修正，同
    年二月二日公布，九十五年七月一日施行，修正後刑法第二
    條第一項規定：「行為後法律有變更者，適用行為時之法律
    ，但行為後之法律有利於行為人者，適用最有利於行為人之
    法律。」上開規定乃與刑法第一條罪刑法定主義契合，而貫
    徹法律禁止溯及既往原則，係規範行為後法律變更所生新舊
    法律比較適用之準據法，是刑法第二條本身雖經修正，但刑
    法第二條既屬適用法律之準據法，本身尚無比較新舊法之問
    題，應一律適用裁判時即修正後刑法第二條規定以決定適用
    之刑罰法律，先予敘明。而有關新舊法之比較，應就罪刑有
    關之共犯、連續犯、牽連犯加重等暨其他法定加減原因（如
    身分加減）與加減例等一切情形，綜其全部罪刑之結果而為
    比較（最高法院九十五年第八次刑事庭會議決議參照）。經
    查：
    1.刑法第二百七十六條第一項過失致人於死罪，法定刑為二
      年以下有期徒刑、拘役或二千元以下罰金，而修正後刑法
      施行法增訂第一條之一規定：「中華民國九十四年一月七
      日刑法修正施行後，刑法分則編所定罰金之貨幣單位為新
      臺幣。九十四年一月七日刑法修正時，刑法分則編未修正
      之條文定有罰金者，自九十四年一月七日刑法修正施行後
      ，就其所定數額提高為三十倍。但七十二年六月二十六日
      至九十四年一月七日新增或修正之條文，就其所定數額提
      高為三倍。」另刑法第三十三條第五款修正為：「主刑之
      種類如下：五、罰金：新臺幣一千元以上，以百元計算之
      」，是依修正後刑法第二百七十六條第一項過失致人於死
      罪所得科處之罰金刑最高為新臺幣六萬元，最低為新臺幣
      一千元。然依據被告行為時之刑罰法律，即罰金罰鍰提高
      標準條例第一條前段規定之提高倍數十倍，及修正前刑法
      第三十三條第五款規定之罰金最低額一元計算，該罪之罰
      金刑最高為銀元二萬元，最低額為銀元一元，若換算為新
      臺幣，最高額雖與新法同為新臺幣六萬元，然最低額僅為
      新臺幣三元。比較上述修正前、後之刑罰法律，自以被告
      行為時之舊法對其較為有利，應適用修正前刑法第二百七
      十六條第一項過失致人於死罪論處。
    2.關於自首，修正前刑法第六十二條規定：「對於未發覺之
      罪自首而受裁判者，減輕其刑。但有特別規定者，依其規
      定」，修正後刑法第六十二條則規定「對於未發覺之罪自
      首而受裁判者，得減輕其刑。但有特別規定者，依其規定
      」，比較新舊法之結果，舊法較有利於被告。
    3.揆諸前開說明，綜合被告全部罪刑之結果而為比較，及修
      正後刑法第二條第一項之規定，自應被告行為時之刑法即
      修正前刑法，及罰金罰鍰提高標準條例第一條前段之規定
      論處。
  (二)核被告所為，係犯行為時即修正前刑法第二百七十六條第一
    項過失致人於死罪。又被告於肇事後，在未被有偵查犯罪職
    權之機關或公務員發覺前，向據未報明肇事人姓名通報之臺
    北縣政府警察局交通隊新店分隊警員謝進義前往現場處理時
    在場，並當場承認其為肇事者，而自首接受裁判，有臺北縣
    政府警察局新店分局交通分隊道路交通事故肇事人自首情形
    紀錄表附卷可考（見同上偵查卷第五十八頁），是被告已符
    合自首要件，應依修正前刑法第六十二條前段之規定減輕其
    刑。爰審酌被告無前科紀錄，有臺灣高等法院被告前案紀錄
    表附卷可參（見本院卷第三十頁），素行尚可，其疏未注意
    車前狀況而撞及被害人，肇致被害人死亡之結果及對其家屬
    造成無可彌補之創傷，且迄未與被害人之家屬達成和解，惟
    其犯罪後尚能坦承犯行，兼衡其品行、智識程度、生活狀況
    等一切情狀，量處如主文所示之刑。
據上論斷，應依刑事訴訟法第二百七十三條之一第一項、第二百
九十九條第一項前段，刑法第二條第一項前段，修正前刑法第二
百七十六條第一項、第六十二條前段，罰金罰鍰提高標準條例第
一條前段，判決如主文。
本案經檢察官戴文亮到庭執行職務
中　　華　　民　　國　九十六　年　　一　　月　 十二   日
                          臺灣臺北地方法院交通法庭
                              法      官  孫萍萍
上正本證明與原本無異。
如不服本判決，應於判決送達後十日內，向本院提出上訴狀。
                              書  記  官  張汝琪
中　　華　　民　　國　九十六　年　　一　　月　 十二   日
附錄本案論罪科刑法條全文：
刑法第二百七十六條
因過失致人於死者，處二年以下有期徒刑、拘役或二千元以下罰
金。
從事業務之人，因業務上之過失犯前項之罪者，處五年以下
有期徒刑或拘役，得併科三千元以下罰金。
